臺灣板橋地方法院刑事判決　　　　　　　99年度訴字第3636號
公　訴　人　臺灣板橋地方法院檢察署檢察官
被　　　告　陳威羽
上列被告因違反毒品危害防制條例案件，經檢察官提起公訴（99
年度毒偵字第8463號），本院判決如下：
    主  文
陳威羽施用第一級毒品，累犯，處有期徒刑柒月。
    事  實
一、陳威羽前於民國95年間因施用毒品案件，經依臺灣士林地方
    法院95年度毒聲字第555 號裁定送勒戒處所觀察、勒戒後，
    認無繼續施用毒品之傾向，於96年6 月7 日釋放出所，並由
    臺灣士林地方法院檢察署檢察官以96年度毒偵緝字第72號為
    不起訴處分確定。另於96年間因詐欺案件，經本院以96年度
    易字第3018號判處有期徒刑4 月，如易科罰金，以銀元300
    元折算1 日，減為有期徒刑2 月，如易科罰金，以銀元300
    元折算1 日確定，於97年1 月29日易科罰金執行完畢，又於
    98年間因施用毒品案件，經本院以99年度簡字第366 號判處
    有期徒刑4 月確定，於99年7 月31日行完畢（於本案構成累
    犯）。復因施用毒品案件，經本院以99年度易字第2294號判
    處有期徒刑3 月確定，於100 年4 月6 日縮刑期滿執行完畢
    。
二、詎陳威羽仍不知悔改，於99年9 月19日凌晨2 時許為警採尿
    向前回溯26小時內某時，在不詳處所，以不詳方式施用第一
    級毒品海洛因乙次。嗣因陳威羽係警方所列之毒品列管人口
    ，經通知後陳威羽於99年9 月19日凌晨2 時許，至臺北縣政
    府警察局（改制為新北市政府警察局，下同）中和第一分局
    採集尿液，經送驗結果嗎啡類呈陽性反應，始悉上情。
三、案經臺北縣政府警察局中和第一分局報請臺灣板橋地方法院
    檢察署檢察官偵查起訴。
    理  由
一、按被告以外之人於審判外之陳述，雖不符前4 條之規定，而
    經當事人於審判程序同意作為證據，法院審酌該言詞陳述或
    書面陳述作成時之情況，認為適當者，亦得為證據。當事人
    或辯護人於法院調查證據時，知有第159 條第1 項不得為證
    據之情形，而未於言詞辯論終結前聲明異議者，視為有前項
    之同意。刑事訴訟法第159 條之5 定有明文。本案被告陳威
    羽於本院審理時對於檢察官所提各項證據方法之證據能力均
    表示「沒意見」，且本案言詞辯論終結前，被告並未爭執被
    告以外之人於審判外之言詞及書面陳述，無證據能力，揆諸
    上開規定，視為被告陳威羽已同意上開各該證據方法得作為
    證據，而本院審酌上開各該證據均非非法取得之證據，並無
    證據力明顯過低之情形，復經本院於審判期日就上開證據依
    法進行調查、辯論，依法自有證據能力，合先敘明。
二、得心證之理由：
(一)、訊據被告陳威羽矢口否認有施用第一級毒品海洛因之犯行，
    辯稱：伊並無施用毒品海洛因，警方採尿時，是先尿在公用
    的大瓶裡面，再倒在二個瓶子裡面，伊懷疑警方送驗尿液並
    非伊之尿液云云。惟查被告於99年9 月19日為警所採尿液送
    臺灣檢驗科技股份有限公司檢驗結果，發現確有鴉片類之陽
    性反應，此有臺北縣政府警察局中和第一分局偵查隊偵辦毒
    品案件尿液代碼表（檢體編號：E0000000）、臺灣檢驗科技
    股份有限公司99年10月13日出具之濫用藥物檢驗報告各1 紙
    附卷可稽，次查，該檢驗中心係先以酵素免疫分析法（ＥＩ
    Ａ）篩驗，其尿液中海洛因代謝物嗎啡濃度超出檢測範圍，
    再以氣相層析質譜儀分析法（ＧＣ／ＭＳ）確認；其檢驗方
    法係以「氣相層析儀」先將物質氣化後，再經分析管分離，
    由於各種物質之沸點及對管柱之吸附力不同，在經過檢測器
    （Detector）測定後，表現出不同之滯留時間（Retension
    time），以滯留時間來判斷係何種物質；再利用「質普儀」
    為檢測器，將物質撞擊成碎片，記錄其質譜圖。因每個化合
    物之鍵結能力不同，故不同之物質會有其特定之質譜圖，因
    此在物質之判斷上有如指紋之鑑定，在理論上，扣除人為因
    素，其精確度已接近百分之百。又海洛因經注射或吸入人體
    後，約80% 於24小時內自尿中排出，一般而言，尿液中能否
    驗出嗎啡陽性反應與其投與量、投與途徑、採尿時間、個人
    體質及檢測方法之靈敏度有關，依國外文獻報導注射6 毫克
    之海洛因鹽酸鹽，其代謝物嗎啡之平均可檢出時限約為26小
    時，業經行政院衛生署藥物食品檢驗局於81年9 月8 日以藥
    檢壹字第8114885 號函述綦詳；又參酌海洛因於人體內會代
    謝成嗎啡，因此涉嫌第一級毒品海洛因之吸食者係檢驗其尿
    液中之嗎啡反應等情，此為本院職務上已知之事實。被告之
    尿液檢體送驗結果既有海洛因代謝物嗎啡陽性反應，且該結
    果係以氣相層析質譜儀法進行確認，已足排除偽陽性反應之
    可能，顯見被告在經警採集尿液檢體前之26小時內某時點曾
    有施用第一級毒品海洛因之行為。
(二)、又查，被告雖於偵查中辯稱：伊驗尿前幾天有吃普拿疼云云
    ，然藥物「普拿疼」主要成分不含可待因及嗎啡成分，若經
    人體服用吸收代謝後，其尿液以氣相層析質譜分析法（ＧＣ
    ／ＭＳ）檢測，不致產生嗎啡與可待因陽性反應，此有法務
    部法醫研究所100 年3 月21日法醫毒字第1000001315號函1
    紙可憑，是被告縱認有於驗尿前服用普拿疼，亦不致產生偽
    陽性之反應。被告另以送驗尿液可能非其尿液等語置辯，惟
    查前述送驗之尿液（檢體編號E0000000），經本院送請法務
    部調查局鑑定，比對被告陳威羽所採集之口腔黏膜與上述編
    號E000 0000 號尿液之是否來自同一人，結果認前開口腔棉
    棒及尿液兩者之粒線體DNA 序列均相同，研判二者有可能來
    自同一人或其母系血緣關係之人機率高達99.7% 以上，此有
    法務部調查局DNA 鑑識實驗室100 年4 月7 日調科肆字第10
    000130480 號鑑定書及其附件在卷可稽，足證前開送驗尿液
    確為被告所有，亦無摻雜他人尿液之情形，是被告上開所辯
    之質疑，應不可採。
(三)、第查，被告前有如事實欄一所載之前科紀錄，有臺灣高等法
    院被告前案紀錄表在卷可稽，被告於觀察、勒戒執行期滿釋
    放後，5 年內再犯施用毒品之犯行經判刑確定，復再犯本件
    施用海洛因為警查獲，即均非屬毒品危害防制條例第20條第
    3 項所定「5 年後再犯」之情形，檢察官逕行起訴，要無不
    合（最高法院95年度臺上字第1071號、98年度臺非字第127
    號判決參照）。
(四)、從而，本案事證已臻明確，被告犯行洵堪認定，自應依法論
    科。
三、按海洛因係屬毒品危害防制條例第2 條第2 項第1 款所定之
    第一級毒品，是核被告所為，係犯毒品危害防制條例第10條
    第1 項之施用第一級毒品罪。其持有第一級毒品海洛因之低
    度行為，為施用之高度行為所吸收，不另論罪。末查，被告
    有如事實欄所載之論罪科刑及執行情形，此有臺灣高等法院
    被告前案紀錄表1 份可查，其於有期徒刑執行完畢後，5 年
    內故意再犯本件有期徒刑以上之罪，為累犯，應依法加重其
    刑。爰審酌被告前有施用毒品之前案紀錄，仍再施用毒品，
    非但戕害自我身心健康，敗壞社會風氣，對於社會治安亦潛
    有相當之威脅，兼衡其施用海洛因、甲基安非他命所生危害
    實以自戕健康為主，於他人尚無明顯重大危害，及其犯罪之
    動機、目的、手段，及犯後否認犯行之態度等一切情狀，量
    處如主文所示之刑，以示懲儆。
據上論斷，應依刑事訴訟法第299 條第1 項前段，毒品危害防制
條例第10條第1 項，刑法第11條、第47條第1 項，判決如主文。
本案經檢察官姜麗君到庭執行職務。
中    華    民    國  100     年    6     月    7     日
                  刑事第十四庭  法  官  吳幸娥
以上正本證明與原本無異。
如不服本判決，應於判決送達後10日內敘明上訴理由，向本院提
出上訴狀 (應附繕本) ，上訴於臺灣高等法院。其未敘述上訴理
由者，應於上訴期間屆滿後20日內向本院補提理由書「切勿逕送
上級法院」。
                                書記官  黃頌棻
中    華    民    國  100     年    6     月    7     日
附錄本案論罪科刑法條全文：
毒品危害防制條例第10條
施用第一級毒品者，處六月以上五年以下有期徒刑。
施用第二級毒品者，處三年以下有期徒刑。